臺灣新竹地方法院刑事判決
110年度訴字第637號
公  訴  人  臺灣新竹地方法院檢察署檢察官
被      告  鍾坤撝





上列被告因妨害自由等案件，經檢察官提起公訴（110 年度偵緝
字第561 號），本院判決如下：
    主  文
鍾坤撝犯傷害罪，處有期徒刑陸月，如易科罰金，以新臺幣壹仟
元折算壹日。
    事  實
一、緣鍾坤撝與前女友林鳳萱分別承租位於新竹市○區○○○街
　　00巷0 弄00號之701 號房及703 號房居住，於民國110 年1
　　月27日21時許，林鳳萱應鍾坤撝之要求前往701 號房商談，
　　雙方發生口角爭執，林鳳萱欲離去，鍾坤撝竟基於傷害他人
　　身體及妨害他人行使權利之犯意，持指甲銼刀1 支（未扣案
　　）刺林鳳萱之臉部，林鳳萱以左手阻擋因而遭刺中；鍾坤撝
　　又以拳頭毆打林鳳萱之頭部，林鳳萱因此出聲喊叫，而向同
　　住在703 號房之匡庭玉求救；鍾坤撝又以棉被蓋住林鳳萱之
　　頭部及臉部，致使林鳳萱受有左耳後頭皮淺泛紅、右眼眶紅
　　腫瘀青、左手掌約0.5 公分長撕裂傷等傷害，並以此強暴方
　　式妨害林鳳萱離去該處權利之行使。而匡庭玉因聽聞隔壁即
　　701 號房發出聲響，遂去敲門，鍾坤撝拒不開門，匡庭玉即
　　請櫃檯人員協助，進入後見林鳳萱以棉被裹著坐在地上，遂
　　報警處理，因而為警循線查悉上情。
二、案經林鳳萱訴由新竹市警察局第二分局報請臺灣新竹地方檢
　　察署檢察官偵查起訴。
    理  由
一、按被告以外之人於審判外之言詞或書面陳述，除法律有規定
    者外，不得作為證據，刑事訴訟法第159 條第1 項定有明文
    ；又被告以外之人於審判外之陳述，經當事人於審判程序同
    意作為證據，法院審酌該言詞陳述或書面陳述作成時之情況
    ，認為適當者，亦得為證據，刑事訴訟法第159 條之5 第1
    項亦定有明文。經查，本判決所引用以下被告以外之人於審
    判外之陳述之供述證據及其餘所依憑判斷之非供述證據等證
    據方法，檢察官及被告於本院審理中均不爭執證據能力（見
　　訴字第637 號卷第61、100至103頁），復均未曾於言詞辯論
　　終結前聲明異議，而本院審酌本判決所引用以下被告以外之
　　人於審判外之陳述作成時之情況，均無不能自由陳述之情形
　　，亦均無違法取證及證明力過低之瑕疵，且均與待證事實具
　　有關連性，認為以之作為證據應均為適當，依前揭規定說明
　　，自得為證據。至於本院下列所引用其餘依憑判斷之非供述
　　證據部分，並無證據證明係違反法定程序所取得，或其他不
　　得作為證據之情形，依刑事訴訟法第158 條之4 規定之反面
　　解釋，亦應認均有證據能力。
二、本案認定犯罪事實所憑之證據及理由：　　
（一）訊據被告鍾坤撝固不否認告訴人林鳳萱於前揭時間有至該
　　　701 號房內，其當時有與告訴人林鳳萱發生口角，之後證
　　　人匡庭玉有來敲門，其並沒有開門，因此證人匡庭玉請櫃
　　　臺人員協助而進入該701 號房等情，惟矢口否認有何傷害
　　　及強制犯行，辯稱：我先前回去桃園辦事情後再回來新竹
　　　，發現我的物品都已經被搬走，我才找林鳳萱過來談，要
　　　請她歸還，林鳳萱一進門就大聲喊叫她不要怎麼樣，當時
　　　我在剪指甲，所以才會拿指甲銼刀在手上，是她自己過來
　　　，直接揮手要搶我的指甲銼刀，是她自己劃受傷，跟我有
　　　什麼關係。我沒有拿指甲銼刀刺林鳳萱的臉，沒有用拳頭
　　　打她的頭，沒有用棉被蓋住她的頭跟臉，也沒有妨害她行
　　　使權利。後來匡庭玉就過來敲門，我就跟匡庭玉說我還在
　　　談事情，所以我一開始沒有開門。之後是櫃臺人員拿鑰匙
　　　開門，門一開，林鳳萱就直接跑出去，她沒有以棉被裹著
　　　在地上云云。
（二）經查：
　１、前揭事實業據證人即告訴人林鳳萱於警詢時證述：被告當
　　　時傳訊息要我到701 號房內把事情講清楚。我在該房內起
　　　身要離開時，他就以右手拿指甲銼刀刺我的左手掌，並用
　　　拳頭毆打我頭部，我很害怕。不斷哭泣，他就用棉被蓋住
　　　我的頭部及身體，當時我不斷掙扎，他就一直搥打棉被，
　　　我感覺有被尖銳的東西刺到。之後因為匡庭玉聽到我哭的
　　　聲音，就過來敲門，被告大聲表示沒事，因為被告不開門
　　　，匡庭玉就請清潔阿姨拿鑰匙開門，我的傷勢是左手掌撕
　　　裂傷等語，及於偵訊時具結後證述：當天我去他房間找他
　　　，他要跟我談事情，我跟他說都已經要分開了，沒什麼好
　　　談，但他把我手機拿去，我請他還我，但他說不還，後來
　　　我有事要先走，他不給我離開。我就一直想辦法出聲讓我
　　　室友匡庭玉知道，他一直不讓我出聲音，我就想辦法讓我
　　　自己發出聲音，後來我發出聲音時，他就拿尖銳的東西要
　　　刺我的臉，我手去揮就被刺到，我就說我很痛，因為一直
　　　流血。當時他把我刺傷，他還一直用拳頭打我的頭，他打
　　　了1、2下，我說我頭很痛。他刺我的時候是站著，是用類
　　　似銼刀的東西。因為我在叫，而且有哭出聲音，我朋友匡
　　　庭玉聽到就來敲門，問我怎麼了，被告就趕快把棉被拿過
　　　來蓋住我，然後一直用拳頭打我，我在棉被裡有感覺尖的
　　　東西刺我，棉被的血應該是沾到我的手還是地板的。匡庭
　　　玉過來敲門時，被告有大聲表示沒事，我有大喊，我知道
　　　匡庭玉有聽到裡面出事情。因為被告一直不開門，匡庭玉
　　　就去請阿姨上來，清潔阿姨有鑰匙，有把門打開，但中間
　　　有鐵鍊無法打開，那個阿姨有一直勸說他，之後被告才去
　　　把鍊子拿下。匡庭玉有報警，警察就來了等語，暨於本院
　　　審理時證述：當天是被告要求，我才會過去701 號房去跟
　　　他商談。我要過去前有跟匡庭玉說，麻煩她注意一下，匡
　　　庭玉就覺得大概半個多小時我都沒有回去。被告當時有戳
　　　我及打我，我有想盡辦法要發出聲音，哭啊，叫的很大聲
　　　，匡庭玉才聽到，我聽到匡庭玉敲房門的聲音，我就大哭
　　　，被告有用棉被裹著我，還有用尖銳的東西刺我。匡庭玉
　　　敲門，被告也不回應，後來匡庭玉才去請櫃臺人員開門，
　　　因為房間門有鍊鎖，櫃臺人員請被告不要這樣，一直叫被
　　　告將門打開。後來匡庭玉才能進來扶我起來等語綦詳，並
　　　經證人匡庭玉於警詢時證述：當天是被告傳訊息要林鳳萱
　　　到701 號房間內把事情講清楚，約30分鐘後，我在703 號
　　　房間聽見林鳳萱大聲尖叫。我馬上走出房間到701 號房按
　　　門鈴並敲門，被告開門表示她只是跌倒沒事，之後聽見林
　　　鳳萱大聲喊叫：不要再打我了，被告馬上把房門關上及上
　　　鎖，我走回703 號房撥打內線電話給樓下櫃臺，之後老闆
　　　及打掃阿姨拿備份鑰匙開門，但因門後有小鐵鍊卡住無法
　　　進入，我就用力敲打門，被告才把門打開，我進入房間內
　　　看到林鳳萱遭棉被裹著且倒臥地上，她身體都被裹著，頭
　　　部在外，一直表示頭及手掌傷口很痛。我將她扶起帶出房
　　　間，之後我報警。當時我有看見椅子旁及地上棉被有血跡
　　　等語，及於偵訊時具結後證稱：當時我和林鳳萱一起住70
　　　3 號房，林鳳萱和被告講事情，在房間待了一段時間，我
　　　想怎麼沒有動靜，後來聽到有點小聲音，我就過去敲門，
　　　請被告開門，原本被告只開一小縫，跟我說沒事，我就聽
　　　到林鳳萱大叫，但被告還是不開門，我就下去請櫃臺人員
　　　幫我開門，我進去後就看到林鳳萱被棉被裹著坐在地上，
　　　被告就站在床邊，當時被告手上有拿小小金屬的東西，我
　　　有看到棉被及地上有血，我有報警。當時林鳳萱過去701
　　　號房到我去敲門，過了應該有30分鐘等語明確（見偵字第
　　　3442號卷第8 至11、39至41頁、訴字第637 號卷第61至64
　　　頁）。觀諸證人林鳳萱及匡庭玉所為證述內容互核大致相
　　　符；而證人匡庭玉與被告並不相識，亦無任何仇恨怨隙，
　　　是以證人匡庭玉已無甘冒遭偽證之刑事責任訴追風險而虛
　　　構犯罪情節以誣陷被告之必要，是其所為證述內容當屬實
　　　情。又證人林鳳萱確受有左耳後頭皮淺泛紅、右眼眶紅腫
　　　瘀青、左手掌約0.5 公分長撕裂傷等傷害一節，有國立臺
　　　灣大學醫學院附設醫院新竹臺大分院新竹醫院於110 年1
　　　月27日所出具之診斷證明書1 份附卷足憑（見偵字第3442
　　　號卷第17頁），此與證人林鳳萱所證述遭被告以前述方式
　　　傷害後所會造成之傷勢狀況核屬亦相符。此外，復有警員
　　　徐定明所出具之偵查報告1 份、指認犯罪嫌疑人紀錄表2
　　　份、相片影像資料查詢結果1 份、現場照片3 幀暨被告所
　　　傳送訊息畫面之翻拍照片1 幀等附卷可稽（見偵字第3442
　　　號卷第4 、12至16、20、21頁）。
　２、被告雖以上揭情詞置辯，然依被告所自承其因不滿返回新
　　　竹後發現其所有物品業已不見，是以案發當時傳送訊息予
　　　證人林鳳萱，要求前來該701 號房商談，因此與證人林鳳
　　　萱發生口角等情觀之，顯見被告斯時對證人林鳳萱之回應
　　　確感不滿及憤怒，而證人林鳳萱既然願意前往被告所承租
　　　之該701 號房，足見證人林鳳萱原本係希望與被告間能藉
　　　由商談以解決爭執，則證人林鳳萱又何有必要在被告手持
　　　指甲銼刀之情況下，自己主動上前揮手搶奪該指甲銼刀並
　　　劃傷自己，而藉此誣陷被告有傷害犯行？況且，如非確遭
　　　被告以拳頭毆打，證人林鳳萱又為何會受有左耳後頭皮淺
　　　泛紅、右眼眶紅腫瘀青之傷勢？且證人林鳳萱又何需一直
　　　大聲喊叫，期能讓證人匡庭玉注意並前來協助？此外，苟
　　　若被告真無傷害及妨害證人林鳳萱離去之權利之犯意及行
　　　為，在見到證人林鳳萱已因受傷而流血，且血跡已沾到房
　　　間地上等情，為被告於警詢時所不否認（見偵字第3442號
　　　卷第6 頁），則被告當係為證人林鳳萱止血及給予救助，
　　　為何卻捨此不為，甚且在證人匡庭玉敲門時，一再拒絕開
　　　門，終使證人匡庭玉必須尋求櫃臺人員幫助，方能順利進
　　　入而將證人林鳳萱帶出該701 號房？凡此均足認被告所辯
　　　已違常情。再者，證人林鳳萱遭被告以前述方式傷害後，
　　　因疼痛及希望證人匡庭玉前來救助，是以一再大聲喊叫，
　　　被告為避免遭人發覺而東窗事發，故以棉被蓋住證人林鳳
　　　萱之身體等情，已據證人林鳳萱於警詢及偵訊時證述甚詳
　　　，亦為證人匡庭玉於警詢及偵訊時證述其進去該701 號房
　　　內時，確實看見證人林鳳萱遭棉被裹著在地上等情明確，
　　　而案發現場之棉被上確有血跡等情，亦有前述現場照片1
　　　幀附卷可佐，被告於警詢時復自承該血跡為證人林鳳萱受
　　　傷後之血跡一節，則相互勾稽以觀，被告於案發當時確有
　　　以棉被裹住證人林鳳萱之行為至明，被告空言否認此情，
　　　難認可採。
（三）綜上所述，被告上揭所辯均無非事後卸責之詞，不足採信
　　　，從而本案事證明確，被告所為前揭傷害及強制犯行洵堪
　　　認定，應予依法論科。　　　
三、論罪科刑：
（一）核被告鍾坤撝所為，係犯刑法第277 條第1 項之傷害罪及
　　　同法第304 條第1 項之強制罪。又按刑法第302 條第1 項
　　　之剝奪行動自由罪，條文既云「拘禁」、「剝奪」，性質
　　　上自須其行為持續相當之時間，始能成立。故行為人倘係
　　　以使人行無義務之事，或妨害他人行使權利之目的，對於
　　　被害人為瞬間之拘束，仍祇成立刑法第304 條之強制罪，
　　　最高法院99年度臺上字第6558號判決意旨可資參照。查被
　　　告於案發當時係以其所有物品不見要如何處理一事，要求
　　　證人林鳳萱前往701 號房，證人林鳳萱進入該房間後，係
　　　先與被告商談，因無共識，雙方乃發生口角爭執，證人林
　　　鳳萱欲離去時，被告持指甲銼刀及以拳頭傷害證人林鳳萱
　　　，並以棉被蓋住其身體，使證人林鳳萱無法依己意離去，
　　　是被告係於短時間對證人林鳳萱為瞬間之拘束行為，其所
　　　為自非屬私行拘禁或以其他非法方法，剝奪人之行動自由
　　　，而係以強暴之方式壓制證人林鳳萱之意思自由，而妨害
　　　證人林鳳萱行使權利，是公訴意旨認被告涉犯刑法第302
　　　條第1 項剝奪他人行動自由罪等語，容有誤會，惟因二者
　　　社會基本事實同一，本院並已依法告知變更後之罪名（見
　　　訴字第637 號卷第98頁），爰依法變更起訴法條。又被告
　　　係以一行為犯刑法第277 條第1 項之傷害罪及同法第304
　　　條第1 項之強制罪，屬一行為觸犯數罪名之想像競合犯，
　　　應從一重之刑法第277 條第1 項傷害罪處斷。
（二）又被告前曾於107 年間因違反洗錢防制法案件，經臺灣桃
　　　園地方法院於107 年7 月13日以107 年度審易字第931 號
　　　判決判處有期徒刑3 月，併科罰金新臺幣（下同）3 萬元
 　　 ，於107 年8 月13日確定，其自107 年9 月13日起執行，
　　　於107 年12月12日執行完畢等情，有臺灣新竹地方檢察署
　　　刑案資料查註紀錄表1 份及臺灣高等法院被告前案紀錄表
　　　1 份在卷足參（見偵緝字第561 號卷第36、37頁、訴字第
　　　637 號卷第110、111頁），其於有期徒刑執行完畢後5 年
　　　內故意再犯本件有期徒刑以上之罪，符合刑法第47條第1
　　　項累犯之規定，然本院審酌被告所為構成累犯之前案為違
　　　反洗錢防制法案件，與其本件所犯之傷害犯行及強制犯行
　　　不具有相同或類似之性質，亦非屬具有重大惡性特徵之犯
　　　罪類型，復無證據證明被告有對刑罰反應力薄弱之情，是
　　　以本院依照刑法第57條各款所列事項審酌一切情狀後，認
　　　量處主文所示之刑，與被告為本案犯罪行為所生之危害，
　　　暨其應付責任之輕重業已相符，是本案不再依刑法第47條
　　　第1 項之規定加重其刑，附此敘明。
（三）爰審酌被告因認證人林鳳萱應對其所有物品在其返回新竹
　　　後卻不見一事負責，卻不思循理性合法方式解決，反在與
　　　證人林鳳萱商談未果時，心生不滿，以前述方式傷害證人
　　　林鳳萱成傷，暨以強暴方式妨害證人林鳳萱行使權利，致
　　　證人林鳳萱身心受創，渠犯罪所生危害非輕，且犯後始終
　　　否認犯行，難認有悔意，被告之犯罪動機、情節、手段、
　　　目的；復暨衡被告之素行、為高中畢業之智識程度、有父母及1 位8 歲之女兒等家人、已離婚、前從事食品送貨員及幫忙友人帶小孩之工作，月收入為3 萬多元至4 萬5000元之家庭及生活狀況等一切情狀，量處如主文所示之刑，及諭知如易科罰金之折算標準，以資懲儆。
四、沒收　　
（一）按供犯罪所用、犯罪預備之物或犯罪所生之物，屬於犯罪
　　　行為人者，得沒收之。但有特別規定者，依其規定；又宣
　　　告前二條之沒收或追徵，有過苛之虞、欠缺刑法上之重要
　　　性、犯罪所得價值低微，或為維持受宣告人生活條件之必
　　　要者，得不宣告或酌減之，刑法第38條第2 項、第38條之
　　　2 第2 項分別定有明文。
（二）經查被告持以傷害證人林鳳萱之指甲銼刀1 支，雖為被告
　　  所有且係供其為本案犯行時所用之物等情，固如前述，然
　　　該指甲銼刀並未扣案，且被告於本院審理時復供述：這把
　　　指甲銼刀被警察丟掉了等語在卷（見訴字第637 號卷第10
　　　5 頁），再觀諸該指甲銼刀為一般日常生活所使用之物品
　　　，並非違禁物，是以因認再予宣告沒收顯有過苛之虞，爰
　　　不予宣告沒收或追徵，附此敘明。
據上論斷，依刑事訴訟法第299 條第1 項前段、第300 條，刑法
第277 條第1 項、第304 條第1 項、第55條前段、第41條第1 項
前段，刑法施行法第1 條之1 第1 項，判決如主文。
本案經檢察官張瑞玲提起公訴，檢察官陳亭宇到庭執行職務。
中　　華　　民　　國　　111 　年　　6 　　月　　30　　日
                  刑事第一庭    審判長法  官   楊麗文
                                      法  官   王凱平
　　　　　　　　　　　　　　　　　　　法  官   楊惠芬
以上正本證明與原本無異。  
如不服本判決應於收受送達後20日內向本院提出上訴書狀，並應
敘述具體理由；其未敘述上訴理由者，應於上訴期間屆滿後20日
內向本院補提理由書（均須按他造當事人之人數附繕本）「切勿
逕送上級法院」。告訴人或被害人如對於本判決不服者，應具備
理由請求檢察官上訴，其上訴期間之計算係以檢察官收受判決正
本之日期為準。　　　　　　　　　　　　　　　　　　　
中　　華　　民　　國　　111 　年　　7 　　月　　6 　　日
　　　　　　　　　　　　　　　　　　　書記官  李艷蓉
附錄本案論罪科刑法條：
刑法第304 條：
以強暴、脅迫使人行無義務之事或妨害人行使權利者，處三年以
下有期徒刑、拘役或九千元以下罰金。
前項之未遂犯罰之。
刑法第277 條：
傷害人之身體或健康者，處五年以下有期徒刑、拘役或五十萬元
以下罰金。
犯前項之罪，因而致人於死者，處無期徒刑或七年以上有期徒刑
；致重傷者，處三年以上十年以下有期徒刑。